臺灣高雄地方法院刑事判決　　　　　　95年度易字第2471號
公　訴　人　臺灣高雄地方法院檢察署檢察官
被　　　告　乙○○
上列被告因詐欺案件，經檢察官聲請以簡易判決處刑（95年度偵
字第20337 號），本院認應適用通常程序審理，並依簡式審判程
序判決如下：
    主  文
乙○○幫助意圖為自己不法之所有，以詐術使人將本人之物交付
，累犯，處有期徒刑參月，如易科罰金，以銀元參佰元即新台幣
玖佰元折算壹日。
    事  實
一、乙○○曾因違反毒品危害防制條例案件，經本院以91年度訴
    字第587 號判決判處有期徒刑7 月確定，復因違反毒品危害
    防制條例案件、經本院以91年度訴字第2611號判決判處有期
    徒刑8 月確定，前開2 罪經接續執行，於93年11月10日執行
    完畢。仍不知悔改，預見提供金融帳戶存摺、提款卡及提款
    密碼予陌生人士使用，有可能為詐騙成員所利用，以遂行欺
    騙不知情社會大眾之目的，竟仍不違背其本意，基於幫助之
    不確定犯意，於民國（下同）94年間某日，見自由時報刊登
    收購帳戶之廣告，隨即撥打該廣告上所留之聯絡電話，於電
    話中與姓名不詳之男子談妥，以新臺幣（下同）3,000 元之
    代價出售1 銀行帳戶供該男子使用，並於同日前往高雄市○
    ○路與民族路口附近，將其所開立之台中商業銀行高雄分行
    （下稱臺中商銀）000000000000000 號帳戶之存摺、提款卡
    及提款密碼，提供予該姓名年籍不詳之詐騙集團成員，容任
    該等詐騙集團成員用以行不法之事。該詐騙集團成員取得上
    開帳戶資料後，即基於意圖為自己不法所有之意圖，於94年
    9 月初以乙○○名義登入雅虎奇摩拍賣網站，刊登虛偽之拍
    賣MP3 播放器廣告，誘使不特定人上網競標購買，致使甲○
    ○不疑有詐，上網閱覽後參與競標，於94年9 月7 日上午10
    時許（檢察官聲請簡易判決處刑書誤載日期為94年1 月17日
    上午11時許），以1,990 元標得前開物品，並依該詐騙集團
    成員之指示，於94年9 月8 日上午10時1 分許，將得標金額
    轉帳匯入乙○○上開帳戶，甲○○嗣因未收到得標商品，始
    發現受騙。
二、案經甲○○訴由臺中縣警察局豐原分局報請臺灣臺中地方法
    院檢察署呈請臺灣高等法院檢察署核轉臺灣高雄地方法院檢
    察署檢察官偵查並聲請簡易判決處刑。
    理  由
一、上開事實，業據被告乙○○於審理時坦承不諱（見本院卷第
    47頁），而與被害人甲○○於警詢之指訴（見偵字第4054號
    卷第2 至3 頁），互核相符；復有台中商銀存款業務往來申
    請約定書、寶華銀行ATM 自動櫃員機交易明細表、報案三聯
    單、雅虎奇摩拍賣網站會員資料及電子郵件各1 份可證（見
    同上偵卷第5 、8 至16頁），足認被告自白與事實相符。按
    金融帳戶為個人之理財工具，而金融存款帳戶，攸關存戶個
    人財產權益之保障，專屬性甚高，衡諸常理，若非與本人有
    密切關係，不可能提供個人帳戶供他人使用，又參以坊間報
    章雜誌及其他新聞媒體，對於以簡訊通知中獎或其他類似之
    不法犯罪集團，經常利用大量收購之他人存款帳戶，以隱匿
    其等詐欺取財犯罪之不法行徑，規避執法人員之查緝，並掩
    飾、確保因自己犯罪所得之財物，類此在社會上層出不窮之
    案件，亦多所報導及再三披露，則依一般人之社會生活經驗
    ，苟見他人不自己申請開立帳戶而蒐集不特定人之帳戶使用
    ，衡情應可預見收集之帳戶乃係被利用為與財產有關之犯罪
    工具。被告於行為時，已為成年人，自具有相當之生活閱歷
    ，對此當無不知之理，竟仍提供上開銀行帳戶之存摺、提款
    卡及提款密碼供該不詳人士使用，其就該不詳人士所屬集團
    成員嗣後將其提供之帳戶供作詐欺取財之用，並藉以方便取
    得贓款及掩飾其詐欺犯行不易遭人查緝，顯不違反被告之本
    意，被告有幫助該不詳人士及其所屬集團詐欺取財之未必故
    意，至為灼然。
二、本案相關之法律比較適用：
    行為後法律有變更者，適用行為時之法律。但行為後之法律
    有利於行為人者，適用最有利於行為人之法律，刑法第2 條
    第1 項定有明文。查被告於前開行為後，刑法關於罰金刑、
    易科罰金折算標準及累犯等規定業經總統於94年2 月2 日修
    正公布，並依刑法施行法第10條之1 規定自95年7 月1 日施
    行。職是，本件自應就被告行為前、後相關法律有修正者，
    依前揭規定加以比較適用。茲說明如下：
  (一)按被告行為時，刑法第339 條第1 項之法定本刑罰金刑部分
    為1,000 元以下罰金，另依罰金罰鍰提高標準條例第1 條前
    段規定，依法律應處罰金、罰鍰者，就其原定數額得提高為
    2 至10倍（中華民國72年7 月27日司法院、行政院令發布，
    並自72年8 月1 日起施行：「依戡亂時期罰金罰鍰提高標準
    條例─80年5 月6 日修正名稱為罰金罰鍰提高標準條例─第
    1 條前段及第3 條規定將刑法定有罰金各條之罰金數額，均
    提高為10倍）。及依現行法規所定貨幣單位折算新臺幣條例
    第2 條規定，現行法規所定金額之貨幣為圓、銀元或元者，
    以新臺幣元之3 倍計算，換言之，刑法第339 條第1 項之法
    定本刑，經折算為新臺幣後，為新臺幣30,000元；而被告行
    為後，依95年6 月14日公布之刑法施行法第1 條之1 規定，
    中華民國94 年1月7 日刑法修正施行後，刑法分則編所定罰
    金之貨幣單位為新臺幣 (第1 項)。94 年1 月7 日刑法修正
    時，刑法分則編未修正之條文定有罰金者，自94年1 月7 日
    刑法修正施行後，就其數額提高為30倍。但自72年6 月26日
    至94年1 月7 日新增或修正之條文，就其所定數額提高為3
    倍 (第2 項)， 其立法理由謂：刑法24年施行後，為解決國
    民所得經濟水準已大幅提昇問題，有關罰金與罰鍰倍數之調
    整及銀元與新臺幣之折算標準，訂有「罰金罰鍰提高標準條
    例」及「現行法規所定貨幣單位折算新臺幣條例」，除罰金
    以1 銀元折算3 元新臺幣外，並將72年6 月26日以前修正之
    刑法部分條文罰金數額提高為10倍；其後修正者則不再提高
    倍數，亦即刑法分則各罪罰金數額視前開情形分別提高為30
    倍或3 倍。考量新修正之刑法施行後，不再適用「現行法規
    所定貨幣單位折算新臺幣條例」，為使罰金數額趨於一致，
    避免衍生新舊法比較適用問題，以緩和實務適用法律之衝擊
    ，於不變動罰金數額之前提下，爰為第2 項規定等語。查刑
    法第339 條第1 項自72年6 月26日至94年1 月7 日間並無修
    正，是依據前揭刑法施行法第1條 之1 之規定，刑法第339
    條第1 項之法定本刑，自95年7 月1 日起，即改為新臺幣30
    ,000 元 ，此均與刑法施行法第1 條之1 修訂前之數額並無
    不同。然再以被告行為後，修正後之刑法第33條第5 款規定
    罰金刑之下限為新台幣1,000 元，且以百元計算之；而依修
    正前之刑法第33條第5 款規定之罰金刑下限，為銀元1 元，
    提高10倍後為銀元10元，換算為新台幣30元；是比較新舊法
    之規定，修正後之規定就罰金刑最低之金額，顯高於修正前
    之規定，並非較有利於被告，依刑法第2 條第1 項前段之規
    定，應適用行為時之法律，即適用修正前之刑法第33條第5
    款之罰金刑規定。
  (二)又被告於本件犯罪時之刑法第41條第1 項前段規定：「犯最
    重本刑為5 年以下有期徒刑以下之刑之罪，而受6 個月以下
    有期徒刑或拘役之宣告，因身體、教育、職業、家庭之關係
    或其他正當事由，執行顯有困難者，得以1 元以上3 元以下
    折算1 日，易科罰金。」，及依前述現行法規所定貨幣單位
    折算新臺幣條例第2 條規定，現行法規所定金額之貨幣為圓
    、銀元或元者，以新臺幣元之3 倍計算，及依修正前罰金罰
    鍰提高標準條例第2 條前段（現已刪除）規定，依刑法第41
    條易科罰金者，就其原定數額提高為100 倍折算1 日，故被
    告行為時之易科罰金折算標準，得以銀元100 元以上300 元
    以下折算1 日，經折算為新臺幣後，應以新臺幣300 元以上
    900 元以下折算1 日。惟95年7 月1 日修正公布施行之刑法
    第41條第1 項前段則規定：「犯最重本刑為5 年以下有期徒
    刑以下之刑之罪，而受6 個月以下有期徒刑或拘役之宣告者
    ，得以新臺幣1,0 00元、2,000 元或3,000 元折算1 日，易
    科罰金。」比較修正前後之易科罰金折算標準，以95年7 月
    1 日修正公布施行前之規定，較有利於受刑人，則應依刑法
    第2 條第1 項前段，適用修正前刑法第41條第1 項前段規定
    ，定其折算標準。是本件並依修正前刑法第41條第1 項前段
    、現行法規所定貨幣單位折算新臺幣條例第2 條規定，諭知
    易科罰金之折算標準。
  (三)修正前刑法第47條原規定：「受有期徒刑之執行完畢，或受
    無期徒刑或有期徒刑一部之執行而赦免後，5 年以內再犯有
    期徒刑以上之罪者，為累犯，加重本刑至2 分之1 」，嗣修
    正為：「受徒刑之執行完畢，或一部之執行而赦免後，5 年
    以內故意再犯有期徒刑以上之罪者，為累犯，加重本刑至2
    分之1 」，將累犯成立之要件限於5 年內「故意」再犯有期
    徒刑以上之罪者，始有加重其刑規定之適用。經比較修正前
    、後關於累犯之規定，當以修正後之規定限縮累犯適用範圍
    ，較有利於被告，故應依刑法第2 條但書，適用裁判時之修
    正後刑法第47條第1 項前段規定，作為論斷被告是否構成累
    犯之依據。
  (四)按被告犯罪後法律有變更，而比較行為時及裁判時之法律時
    ，應就與罪刑有關之共犯、未遂犯、結合犯以及累犯加重、
    自首減輕、暨其他法定加減原因與加減例等一切情形，比較
    其全部之結果，而為整體之適用，不能割裂而分別適用新舊
    法有利之條文（最高法院95年度台上字第3735號判決意旨參
    照）。本件犯行經依前述罰金刑最低度部分、易科罰金折算
    標準及累犯等規定經合併比較之結果，爰認修正後刑法之罰
    金刑最低度及易科罰金折算標準等規定，較之修正後之累犯
    規定，就論罪科刑而言，顯然對於被告較為不利，是以綜合
    考量結果，應依行為時之修正前刑法作為本件被告論罪科刑
    之依據。至於修正後刑法之累犯規定，雖較有利於被告，然
    基於一體適用之原則，仍應適用修正前刑法累犯之規定。
三、按刑法上之幫助犯，係對於犯罪與正犯有共同之認識，而以
    幫助之意思，對於正犯資以助力，而未參與實施犯罪之行為
    者而言。是以，如未參與實施犯罪構成要件之行為，且係出
    於幫助之意思提供助力，即屬幫助犯，而非共同正犯。本案
    被告乙○○基於幫助詐財之犯意，提供其上開帳戶存摺、提
    款卡、提款密碼予不詳姓名年籍之成年人，雖然使得該詐騙
    集團成員得共同基於詐欺取財之犯意聯絡，向被害人詐取財
    物，並以被告所提供之上開金融帳戶供作指定匯款之帳戶，
    規避檢警機關之追緝，以遂行詐欺取財之犯行，然被告提供
    帳戶供人使用之行為，並不等同於向被害人施以欺罔之詐術
    行為，且亦無證據證明被告有參與詐欺取財犯行之構成要件
    行為，衡諸前揭說明，自應論以幫助犯。核被告乙○○所為
    ，係犯修正前刑法第30條第1 項、刑法第339 條第1 項之幫
    助詐欺取財罪。被告係幫助犯，衡諸其犯罪情節，爰依修正
    前刑法第30條第2 項規定，按正犯之刑減輕之。又被告曾因
    違反毒品危害防制條例案件，經本院以91年度訴字第587 號
    判決判處有期徒刑7 月確定，復因違反毒品危害防制條例案
    件、經本院以91年度訴字第2611號判決判處有期徒刑8 月確
    定，前開2 罪經接續執行，於93年11月10日執行完畢之事實
    ，此有臺灣高等法院被告前案紀錄表可憑，其於5 年以內再
    犯本件有期徒刑以上之罪，為累犯，依修正前之刑法第47條
    規定加重其刑，並應先加後減之。爰審酌當今詐騙集團手法
    不斷翻新，行徑猖獗，惟為避免追查，均以收購人頭帳戶以
    達其詐取財物之手法，嚴重危害人與人間互信基礎及社會安
    寧秩序，被告竟將其金融帳戶資料提供不法份子供犯罪使用
    ，使不法之徒藉此方式，輕易於詐騙後取得財物，致檢警難
    以追緝，助長詐騙之犯罪風氣，且因而致被害人甲○○損失
    財物近2 千元，行為殊不可取，被告犯後坦承犯行，態度尚
    佳等一切情狀，量處如主文所示之刑，並依修正前刑法第41
    條第1 項前段規定，諭知易科罰金之折算標準，以資懲儆。
四、依刑事訴訟法第299 條第1 項前段、第452 條、第273 條之
    1 第1項 、刑法第2 條第1 項前段、第339 條第1 項，修正
    前刑法第30條第1 項前段、第2 項、第47條、第41條第1項
    前段，罰金罰鍰提高標準條例第1 條前段、刪除前罰金罰鍰
    提高標準條例第2 條，現行法規所定貨幣單位折算新臺幣條
    例第2 條，判決如主文。
五、如不服本判決，應於判決送達之日起10日內，向本院提出上
    訴狀。
中　　華　　民　　國　　96　　年　　 1　　月　  26　　日
                  刑事第十三庭  法　官  方錦源
以上正本證明與原本無異。
中　　華　　民　　國　　96　　年　　 1　　月　　26　　日
                                書記官  鄧思辰
